臺灣高雄地方法院刑事判決　　　　　　 94年度簡上字第526號
上　訴　人
即　被　告　丙○○
上列上訴人因傷害案件，不服本院高雄簡易庭中華民國94年5 月
25日94年度簡字第2959號刑事簡易判決（聲請簡易判決處刑案號
：臺灣高雄地方法院檢察署94年度偵緝字第767 號），提起上訴
，本院管轄第二審之合議庭，判決如下：
    主  文
上訴駁回。
    犯罪事實及理由
一、本案經本院審理結果，認第一審簡易判決認事用法及量刑均
    無不當，應予維持，並引用第一審簡易判決記載之犯罪事實
    、證據及理由（如附件）。
二、上訴人即被告（下稱被告）丙○○上訴意旨略以：伊是去幫
    忙調解，根本沒有動手打被害人，他案被告乙○○也沒有動
    手打告訴人，請求為無罪判決等語。
三、訊據被告固坦承曾於檢察官聲請簡易判決處刑書所載時、地
    與乙○○、詹啟煌及真實姓名年籍不詳綽號「判官」之成年
    男子，向甲○○追討債務等情，惟矢口否認有何動手毆打甲
    ○○之犯行，並以上開情詞置辯。
四、經查：
  (一)按證人應命具結；又被告以外之人於審判外向法官所為之陳
    述，得為證據，刑事訴訟法第186 條第1 項前段、第159 條
    之1 第1 項、分別定有明文。是刑事訴訟法關於證人之訊問
    ，採具結制度，其用意在擔保證言之真實性及憑信性，並提
    高證人之責任心及警戒心，使為誠實之陳述，故具結乃證言
    真實性之程序擔保；又被告以外之人，於審判外之言詞或書
    面陳述，除法律有規定者外，不得作為證據，同法第159 條
    第1 項復定有明文，本件被害人甲○○於民國93年9 月14日
    在本院93年度簡上字第410 號傷害一案中，係以證人之身分
    經具結以擔保其當據實陳述後，在法官面前所為之自由陳述
    ，即屬上開傳聞法則之例外，其證詞之任意性、可信性與信
    用性俱已獲得保障，依法自有證據能力，合先敘明。
  (二)次按，證人恐因陳述致自己或與其有刑事訴訟法第180 條第
    1 項關係之人受刑事追訴或處罰者，得拒絕證言。同法第18
    1 條亦有規定。證人此項拒絕證言權，與被告之緘默權，同
    屬其特權，旨在免除證人因陳述不實而受偽證之處罰、或不
    陳述而受罰鍰處罰，而陷於困境。為確保證人此項拒絕證言
    權，刑事訴訟法第185 條第2 項、第186 條第2 項分別規定
    ，法院或檢察官有告知證人之義務。如法院或檢察官未踐行
    此項告知義務，而告以具結之義務及偽證之處罰並命朗讀結
    文後具結，無異剝奪證人此項拒絕證言權。上開判決中被告
    曾以證人之身分，就乙○○是否毆打被害人甲○○乙節具結
    作證，其後檢察官即依法簽分偵辦，是被告於該案中之陳述
    顯有使自己遭受訴追之可能，依法應享有拒絕證言權，審判
    長自負有告知被告即當時之證人享有此項權利之義務，然依
    卷附上開期日之審判筆錄記載（見93年度他字第3991號卷第
    5 頁），審判長並未踐行其告知義務，僅對被告告以證人具
    結之義務及偽證之處罰並命朗讀結文後具結，依前開說明，
    於法核屬有違，本院認此部分之違法應與違反緘默權之告知
    同視，是被告於該案中既未受有正當法律程序之保障，其因
    此取得之自白，自不具備證據能力，併與敘明。
  (三)復按，現行刑法關於正犯、從犯之區別，本院所採見解，係
    以其主觀之犯意及客觀之犯行為標準，凡以自己犯罪之意思
    而參與犯罪，無論其所參與者是否係犯罪構成要件之行為，
    皆為正犯，其以幫助他人犯罪之意思而參與犯罪，其所參與
    者，苟係犯罪構成要件之行為，亦為正犯，必以幫助他人犯
    罪之意思而參與犯罪，其所參與者又為犯罪構成要件以外之
    行為，始為從犯。故共同實施犯罪行為之人，在合同意思範
    圍以內，各自分擔犯罪行為之一部，相互利用他人之行為，
    以達其犯罪之目的者，即應對於全部所發生之結果，共同負
    責。且共同正犯之意思聯絡，原不以數人間直接發生者為限
    ，即有間接之聯絡者，亦包括在內，而意思聯絡並不限於事
    前有所謀議，及僅行為當時有共同犯意之聯絡者，亦屬之，
    且其表示之方法，亦不已明示通謀為必要，即相互間有默示
    之合致，亦無不可。本件被告夥同乙○○、詹啟煌及綽號判
    官之成年男子，共同毆打被害人甲○○，致其受有左胸局部
    皮下出血併紅斑、左大腿外側局部挫傷併瘀青及浮腫、兩側
    前臂擦傷、右肩擦傷併紅斑及左眉上、左嘴角、下巴表淺擦
    傷及刮傷等傷害等情，業據被害人即證人甲○○於93年9 月
    14日在本院93年度簡上字第410 號傷害一案中證述綦詳，並
    有高雄市立聯合醫院92年9 月27日高市衛醫字第3001號驗傷
    診斷書在卷可稽，其於本院本案審理中由檢察官詰問及審判
    長訊問時均具結證稱：「93年9 月14日在法院作證時，所講
    句句屬實，乙○○及被告均有動手打我。」等語，參以被告
    於偵訊中陳稱：他打我（指甲○○），我抵抗，我有拉他衣
    服，拉扯衣服，難免會刮到及傷到他的身體、臉等部位等語
    ，益證被告確有毆打被害人之犯行。又證人甲○○於本案審
    理之初，由被告詰問時證稱：「我印象中被告聲音很大，但
    到底是何人動手何人動腳，我已沒有印象了」云云，顯係事
    後迴護之詞，不足採信。至被告辯稱，係由詹啟煌及綽號判
    官之男子毆打被害人，伊並無動手，且該2 人乃乙○○之朋
    友云云；查被告當時任職於債務處理公司，業據被告於本院
    供陳無訛，性質上乃受債權人所託進行催討債務之工作，而
    債權人本得以自己名義進行債權之追索，其委由他人處理原
    因，乃借助債務催討人員所帶給債務人之壓力，使其心理上
    形成一定程度不得不還之感受，毋寧為一種精神層面之壓迫
    ，本案當時被告、乙○○、詹啟煌及綽號判官之男子共4 人
    ，成扇狀圍住被害人，此4 人事先縱彼此並未有所聯絡，然
    於各該行為人一致圍住被害人之際，其主觀上難謂非具有同
    一目的默示合意之意思聯絡，客觀上亦不無以彼此之行為作
    為自己行為一部之行為分擔，故在著手實施構成要件行為即
    動手毆打被害人之剎那，被告究竟是否為實際出手之人，揆
    諸上開說明，尚與共同正犯之成立不生影響。
  (四)綜上所述，本案事證明確，被告犯行洵堪認定。
五、原審以被告罪證明確，依刑法第277 條第1 項、第41條第1
    項，罰金罰鍰提高標準條例第1 條前段、第2 條之規定，判
    處拘役50日，如易科罰金，以銀元300 元折算1 日，其認事
    用法均無不當，量刑亦稱妥適。本件被告之上訴意旨雖另以
    本院94年度簡字第2959號刑事簡易判決，未曾傳訊即予判刑
    ，顯有礙被告之訴訟權利等語辯駁，然查被告於原審對此告
    訴乃論之罪並未具狀陳述或請求傳訊，縱原審未予傳喚即行
    判決，於法尚無違誤之處，其上訴指摘原判決不當，為無理
    由，應予駁回。
據上論斷，應依刑事訴訟法第455 條之1 第1 項、第3 項、第37
3 條、第368 條，判決如主文。
中　　華　　民　　國　　94　　年　　12　　月　　28　　日
                  刑事第十一庭  審判長法  官  何秀燕
                                      法  官  楊智守
                                      法　官  戰諭威
以上正本證明與原本無異。
本件不得上訴。
中　　華　　民　　國　　94　　年　　12　　月　　28　　日
                                      書記官  林佳蓉
附錄本案論罪科刑法條：
中華民國刑法第277條
傷害人之身體或健康者，處3 年以下有期徒刑、拘役或1 千元以
下罰金。
犯前項之罪因而致人於死者，處無期徒刑或7 年以上有期徒刑；
致重傷者，處3 年以上10年以下有期徒刑。
